---
title: "Tarea 05"
author: "Alejandro Zúñiga Pérez"
date: "26/2/2021"
knit: (function(inputFile, encoding){
      out_dir <-'./';
      rmarkdown::render(inputFile,
                        encoding=encoding,
                        output_file=file.path(dirname(inputFile), out_dir, './ExamenFinal.html')) })
output: html_document
---


```{r setup, include=FALSE, engine.path='/usr/bin/python3'}

knitr::opts_chunk$set(echo = TRUE, highlight = TRUE)

knitr::knit_engines$set(python=reticulate::eng_python)
library(reticulate)
```

```{r input_p, echo=FALSE}
library(knitr)
code=readLines('./solucion.py')
read_chunk(lines=code)


```

# Solución del examen

Se presenta la solución del examen final sobre análisis de datos
y visualización de gráficos sobre covid 19. 
se enlistan algunas de las funciones que permitirán desarrollar uno 
a uno los procedimientos sugeridos en el enunciado. Se presenta un código fuente 
que permite la lectura y modificación de un archivo csv. Se modifica a través de 
la extracción de países en filas y columnas con las fechas para todos los países.

El siguiente es el código mencionado.
```{python Item1}
```


Ahora se muestra el archivo reducido para proceder con la solución del examen.

```{python Item2}
```

Se procede con la solución del examen.
```{python Item3}
```
## Procedimiento 1

Se tiene primeramente una función que recoge los países asignados previamente 
en el enunciado. Se retorna este dataframe modificado y se imprime en pantalla.

```{python Item4}
```

Seguidamente, se procede a transponer el dataframe y retornarlo y se imprime en
pantalla para mostrar funcionalidad.

```{python Item5}
```

## Procedimiento 2

Se utiliza la exploración de clusterización correspondiente al agrupamiento
de tres conjuntos de datos.
Se presenta la función que arroja estos resultados consistiendo esencialmente
en tres gráficas de barras que refieren a cada agrupación respectiva.
```{python Item6}
```
Lo que se concluye de este análisis es que el cluster hecho a partir de kmedias 
toma tres promedios aleatorios que definen la proporción relativa que en este caso 
se trata de poblaciones o conjuntos de datos correspondiente a casos confirmados.
Es un hecho que la población de México se podrá ver mucho mayor que la del resto
de centroamérica por la mayoría de población de dicho país.

Ahora bien, se podría tener un resultado rival con respecto a Canadá y es que tal vez 
se podría tener poblaciones relativas para determinar una estandarización mayor
que relacione de mejor forma los clusters de datos.
## Procedimiento 3

Ahora se procede a modificar de una forma adicional el dataframe en cuestión.
Se añaden columnas respectivas al mes y al año para representar los casos 
confirmados por mes y año de forma enumerada. 

La siguiente función determina los tres centros correspondientes a cada uno 
de los clusters. La función que se define a continuación pretende agregar la columna
de mes y año y calcula los valores medios por mes y año.
```{python Item7}
```

Con el dataframe modificado se pretende ahora clusterizar nuevamente para volver 
a apreciar los resultados finales. 

```{python Item8}
```

Dentro de este análisis se evalúa que igualmente, la proporción de poblaciones con
casos confirmados pretende ser mayor en los países con mayor población, siendo 
esta una apreciación poco contundente de los clusteres realizados. De esta manera
se puede adjuntar más épocas de ajuste para el método de clusterización y quizá de esta
forma se pueda representar ya no en términos de poblaciones relativas, sino 
analizar relaciones en términos de los clusteres evaluados.

## Procedimiento 4
En esta última sección se grafica a través de cuadro de calor y box plot los 
resultados obtenidos. Se crean dos funciones correspondientes a graficar cada uno
de estos elementos.
```{python Item9}
```

```{python Item10}
```

Se tiene una similitud en los resultados obtenidos dentro de este 
mapa de calor y el método de K medias por la predominancia de México sobre los casos
con otros países. De esta manera, en primer lugar México junto con una presencia de Canadá,
esto correspondiente a los países con mayor población de la lista de países mencionados.

Finalmente, del gráfico de cajas y bigotes se aprecia de igual manera una distribución
mayor para México y Canadá, y por supuesto los demás países resultaron con una menor distribución, tal y como lo mostró el método de K medias.